臺灣臺北地方法院刑事判決　　　　　　　94年度訴字第1236號
公　訴　人　臺灣臺北地方法院檢察署檢察官
被　　　告　乙○○
　　　　　 　　　　（另案於台灣台南監獄執行中）
上列被告因偽造文書案件，經臺灣臺北地方法院檢察署檢察官聲
請簡易判決處刑（94年度偵字第3784號），本院認不宜以簡易判
決處刑，而改依通常程序審理後，被告於本院準備程序中就被訴
事實為有罪之陳述，經本院合議庭裁定由受命法官獨任進行簡式
審判程序，茲判決如下：
    主  文
乙○○連續行使偽造私文書，足以生損害於公眾及他人，處有期
徒刑捌月。
扣案如附表編號一、二所示之物，及附表編號三、四所示之署押
均沒收。
    事  實
一、乙○○（原名劉明哲、游明哲）曾因偽造文書案件，經臺灣
    桃園地方法院以91年度簡字第40號判處有期徒刑10月，緩刑
    3年確定，嗣後因更犯他罪，緩刑遂被撤銷，徒刑尚未執行
    完畢。卻仍不思悔改，於民國93年8月29日上午，看跳蚤雜
    誌上登有信用不好仍可貸款之相關廣告，便依其上登載之電
    話，與一真實姓名年籍不詳、年約4、50歲之中年婦女聯絡
    ，談妥後乙○○與該中年婦女即共同基於偽造公印文及偽造
    特種文書之犯意聯絡，由乙○○在臺北市○○區○○街附近
    之便利商店，將其所有之照片及新台幣（下同）25000元交
    付予該中年婦女後，該中年婦女旋於同日下午在同上地點，
    交付1張係「甲○○」名義、貼有乙○○照片，其上並有偽
    造之「內政部印」公印文之偽造國民身分證給乙○○，而足
    以生損害於戶政機關對於國民身分證管理之正確性及甲○○
    。乙○○取得上述偽造之國民身分證後，竟基於行使偽造私
    文書及行使偽造特種文書之概括犯意，先於93年8月30日，
    持上開偽造之「甲○○」國民身分證，前往位於桃園縣中壢
    市○○路394號之中壢監理站，欲申請補發駕駛執照，其先
    在「汽（機）車駕駛人異動登記書」上填寫相關資料，並偽
    簽「甲○○」之署押1枚，再將其所有之本人照片1張黏貼在
    前述異動登記書上後，持向該站之承辦人員行使，使不知情
    之承辦人員將「甲○○」要申請補發駕駛執照之不實事項，
    登載於職務上所掌之車輛駕駛人異動資料等公文書上，並核
    發「甲○○」名義、其上貼有乙○○所交付之另1張照片之
    駕駛執照予乙○○，均足以生損害於監理機關對於駕駛執照
    核發、管理之正確性及甲○○。嗣乙○○復承前概括犯意，
    於94年8月31日下午1時30分許，持前開「甲○○」駕駛執照
    及偽造之「甲○○」國民身分證，前往位在台北市中正區○
    ○○路○段2號10樓之「財團法人金融聯合徵信中心」，欲申
    請「甲○○」之個人信用報告，以便辦理貸款事宜，經乙○
    ○在該中心「當事人個人信用報告申請書」上填寫相關資料
    ，並偽簽「甲○○」之署押1枚後，將上述申請書連同前開
    「甲○○」之國民身分證及駕照，持向該中心之承辦人員劉
    佩玲行使，因劉佩玲發現乙○○所持用之國民身分證疑似偽
    造，遂報警處理，始循線查悉上情，並扣得乙○○所有之「
    甲○○」駕駛執照及偽造之「甲○○」國民身分證各1張。
二、案經臺北市政府警察局中正第一分局移送台灣台北地方法院
    檢察署檢察官偵查後聲請簡易判決處刑，嗣由本院改依通常
    程序審理時，乙○○於準備程序進行中就被訴事實為有罪之
    陳述，故本院合議庭乃裁定由受命法官獨任進行簡式審判程
    序。
    理  由
一、前述犯罪事實，迭據被告乙○○於警、偵訊及本院審理時坦
    承不諱，核與證人甲○○、劉佩玲分別於警詢中證述之情節
    相符。而被告持有之「甲○○」國民身分證1張，其上「內
    政部印」、底紋圖案及印刷字跡均與樣張不相符，判斷係偽
    造乙節，亦有內政部警政署刑事警察局94年10月27日刑鑑字
    第09 40154555號鑑定書1紙及所附之鑑定說明1份在卷可稽
    ，足見上開國民身分證確屬偽造之證件。此外，並有交通部
    公路總局新竹區監理所中壢監理站93年11月11日竹監壢字第
    0930024854號函所附之「汽（機）車駕駛人異動登記書」、
    「財團法人金融聯合徵信中心當事人個人信用報告申請書」
    各1紙，「甲○○」名義之國民身分證、駕駛執照翻拍照片
    共6張附卷為憑，以及前述國民身分證、駕照各1張扣案可資
    佐證，足見被告前開自白確與事實相符，應堪採信。綜上所
    述，本件事證明確，被告犯行堪以認定。
二、按國民身分證屬於關於品行、能力、服務等相類證書之一種
    ，自屬刑法第212條所規定之特種文書；又刑法上所謂公印
    或公印文，係專指表示公署或公務員資格之印信而言，即俗
    稱大印、小官章及其印文，有最高法院69年台上字第693號
    判例可資參照，是國民身分證上之「內政部印」自屬同法第
    218條第1項所指之公印文。故被告購買偽造之國民身分證後
    ，復持以向監理機關、聯合徵信中心行使之行為，均係犯刑
    法第216條、第212條之行使偽造特種文書罪及同法第218條
    第1項之偽造公印文罪。而被告與該姓名年籍不詳之中年婦
    女，就偽造特種文書及公印文之犯行，具有犯意聯絡與行為
    分擔，應為共同正犯。又被告偽造特種文書之低度行為應為
    行使之高度行為所吸收，不另論罪。其次，被告持偽造之國
    民身分證向監理機關申請補發駕駛執照之行為，係犯同法第
    214條之使公務員登載不實罪。再被告偽造「汽（機）車駕
    駛人異動登記書」及「財團法人金融聯合徵信中心當事人個
    人信用報告申請書」後，復持以行使之行為，則係犯同法第
    216條、第210條之行使偽造私文書罪。被告在上述登記書及
    申請書上偽造「甲○○」署押之行為，係屬偽造私文書之部
    分行為，又其偽造私文書之低度行為復為行使之高度行為所
    吸收，均不另論罪。被告先後2次行使偽造特種文書及行使
    偽造私文書之犯行，各係在緊接之時間內，以相似之手法觸
    犯構成要件相同之罪名，顯係基於概括犯意連續為之，應依
    刑法第56條規定，各以一行使偽造特種文書、行使偽造私文
    書罪論，並依法加重其刑。再者，被告以一行為同時行使偽
    造之特種文書（國民身分證及駕駛執照）與偽造之私文書（
    汽（機）車駕駛人異動登記書及財團法人金融聯合徵信中心
    當事人個人信用報告申請書），係一行為觸犯數罪名，為想
    像競合犯，依刑法第55條前段之規定，應從一情節較重之行
    使偽造私文罪處斷。至被告所犯之共同偽造公印文、連續行
    使偽造私文書各罪間，均具有方法目的之牽連關係，應依刑
    法第55條規定，從一重之連續行使偽造私文書罪處斷。
三、又被告所涉之偽造公印文犯行，雖未據公訴人於聲請簡易判
    決處刑書內載明，且前開處刑書認定被告所持有之「甲○○
    」國民身分證，係屬換貼照片之變造國民身分證；然該部份
    之事實，業據到庭實行公訴之檢察官於本院審理時更正其犯
    罪事實，並追加刑法第218條第1項偽造公印文罪為起訴法條
    。再被告所涉之使公務員登載不實犯行，雖未據公訴人於處
    刑書所犯法條欄內載明；但處刑書之犯罪事實欄已載明上述
    犯罪事實，自屬起訴效力所及。況且，被告共同偽造公印文
    與使公務員登載不實之犯行，與公訴人原本起訴之其餘犯罪
    事實，既具有牽連犯之裁判上一罪關係，本應為起訴效力所
    及，本院自應併予審究，附此敘明。
四、爰審酌被告前曾因偽造文書案件遭判刑確定，有臺灣高等法
    院被告前案紀錄表1份附卷可憑，其於前案判刑確定後仍另
    行起意再犯本案，可見其尚未記取教訓；惟相較於前案之犯
    罪情形，被告於本案所為之犯行次數較少、情節亦較輕微，
    有臺灣桃園地方法院91年度簡字第40號刑事簡易判決1份在
    卷可參，且參酌被告於犯罪後自始坦承犯行，並表示悔意，
    態度尚稱良好等一切情狀，量處如主文所示之刑。扣案如附
    表編號一所示之偽造國民身分證1張，係被告所有供犯本罪
    所用之物，業據被告供明在卷，應依刑法第38條第1項第2款
    規定宣告沒收；其上偽造之「內政部印」公印文1枚，本應
    依刑法第219條之規定宣告沒收，然該偽造之國民身分證既
    經宣告沒收，其上偽造之公印文即無庸再為沒收之諭知；又
    其上黏貼之被告照片1幀，亦因該偽造之國民身分證業經宣
    告沒收，而不另為沒收之諭知。又扣案如附表編號二所示之
    「甲○○」駕駛執照1張，係被告所有，且係因犯本罪所得
    之物，應依同法第38條第1項第3款之規定宣告沒收，同理，
    其上被告所有之本人相片1幀，則不另諭知沒收。再者，如
    附表編號三、四所示之登記書及申請書，其上簽章欄內偽造
    之「甲○○」署押共2枚，應依刑法第219條規定予以沒收。
    至附表編號三所示登記書上之被告本人照片1幀，因已交付
    給監理機關留存，而非被告所有之物，爰不予沒收。
據上論斷，應依刑事訴訟法第273條之1第1項、第299條第1項前
段，刑法第28條、第56條、第216條、第210條、第212條、第214
條、第218條第1項、第55條、第38條第1項第2款、第3款、第219
條，罰金罰鍰提高準條例第1條前段，判決如主文。
本案經檢察官孟令士到庭執行職務。
中　　華　　民　　國　　94　　年　　12　　月　　5 　　日
　　　　　　　　　刑事第三庭    法　官　游士珺
上正本證明與原本無異。
如不服本判決，應於判決送達後10日內向本院提出上訴狀（應抄
附繕本）。告訴人或被害人如對於本判決不服者，應具備理由請
求檢察官上訴，其上訴期間之計算係以檢察官收受判決正本之日
期為準。
                                書記官  林素霜
中　　華　　民　　國　　94　　年　　12　　月　　6 　　日
附錄本案主要論罪科刑法條
中華民國刑法第210條
偽造、變造私文書，足以生損害於公眾或他人者，處 5 年以下有期徒刑。
中華民國刑法第216條
行使第 210 條至第 215 條之文書者，依偽造、變造文書或登載不實
事項或使登載不實事項之規定處斷。
附表
┌──┬───────┬─────┐
│編號│應沒收之物    │數量      │
├──┼───────┼─────┤
│ 一 │扣案偽造之「黃│壹張      │
│    │玉元」名義國民│          │
│    │身分證        │          │
│    │              │          │
├──┼───────┼─────┤
│ 二 │「甲○○」名義│壹張      │
│    │之駕駛執照    │          │
│    │              │          │
│    │              │          │
├──┼───────┼─────┤
│ 三 │汽（機）車駕駛│壹枚      │
│    │人異動登記書上│          │
│    │偽簽之「甲○○│          │
│    │」署押        │          │
├──┼───────┼─────┤
│ 四 │財團法人金融聯│壹枚      │
│    │合徵信中心當事│          │
│    │人個人信用報告│          │
│    │申請書上偽簽之│          │
│    │「甲○○」署押│          │
└──┴───────┴─────┘
